臺灣高等法院花蓮分院交通事件裁定　 96年度交抗字第5號
抗　告　人
即受處分人　甲○○
上列抗告人即受處分人因違反道路交通管理處罰條例案件，對於
交通部公路總局臺北區監理所花蓮監理站於民國95年10月11日所
為處分（原處分案號：花監違字第裁44-P00000000號），聲明異
議不服臺灣花蓮地方法院中華民國95年12月25日95年度交聲字第
142號駁回異議之裁定，提起抗告，本院裁定如下：
    主  文
抗告駁回。
    理  由
一、抗告人即受處分人（以下簡稱抗告人）甲○○在原法院異議
    意旨略以：其於民國（下同）95年9月4日 8時45分許，駕駛
    車牌號碼 6N—427號營業小客車，沿花蓮縣花蓮市○○路直
    行，行經該路與重慶路交岔口時，有注意觀看該路口之號誌
    為綠燈後，方右轉進入重慶路；但員警卻以其為紅燈右轉而
    掣發罰單，是否為員警看錯號誌燈之燈號所生之誤會？且其
    事後再返回該處，發覺有義警以手動方式控制該紅綠燈號誌
    ，是否因該交岔路口之號誌燈故障，致二路口之紅綠燈號誌
    同時呈現綠燈，而使警員誤以為其紅燈右轉而掣發違規通知
    單？故不服原處分，聲明異議，請求撤銷原處分云云。原法
    院以原處分機關之處分並無違誤，而裁定駁回抗告人之異議
    。
二、抗告意旨略以：義警說紅綠燈可以全自動也可手動，為何警
    員說不可以？其在現場確有看到義警處理號誌，為何交通隊
    沒有紀錄？其到路口時為紅燈而停車，確等燈號轉綠才右轉
    ，為何不是警員錯誤云云。
三、按「汽車駕駛人，行經有燈光號誌管制之交岔路口闖紅燈者
    ，處新臺幣1,800元以上5,400元以下罰鍰。前項紅燈右轉行
    為者，處新臺幣600元以上1,800元以下罰鍰」；「汽車駕駛
    人有下列各款所列條款之一者，除依原條款處罰鍰外，並予
    記點：三、有第四十三條、第五十三條或第五十四條情形之
    一者，各記違規點數三點」；道路交通管理處罰條例第53條
    、第63條第1項，分別定有明文。經查：
（一）花蓮縣警察局花蓮分局軒轅派出所警員金福隆於95年4月8
      日8 時45分許，騎乘警用機車執行交通稽查勤務，沿花蓮
      市○○路直行，行經該處與中山路、重慶路交岔路口時，
      因軒轅路路口顯示為紅燈，故先停下車來等待紅燈，待該
      路口之號誌燈顯示為綠燈時，其乃騎乘機車前進路口，卻
      發覺同時間有抗告人駕駛車牌號碼 6N—427號營業小客車
      ，沿花蓮縣花蓮市○○路直行並於交岔路口右轉重慶路；
      因該處為中山路、重慶路及軒轅路之交岔路口，紅綠燈之
      設計為三時相反應，亦即只有一個路口會呈現綠燈，其餘
      二路口均為紅燈，而軒轅路口既為綠燈，則中山路口必為
      紅燈；故認抗告人有紅燈右轉之違規情形，而在重慶路附
      近將抗告人之車輛攔停並掣發違規通知單一節。業據警員
      金福隆於原審證述綦詳，並有花蓮縣警察局舉發違反道路
      交通管理事件通知單附卷可憑。衡以警員金福隆於行經該
      交岔路口時，尚停下一段時間等待該處之號誌由紅燈變為
      綠燈，堪認其前開所證述發現抗告人自中山路右轉重慶路
      時，軒轅路之號誌燈為綠燈等語，應屬實在而足可採信。
（二）又本件交岔路口之號誌燈係採用三時相號誌時制，且於上
      開時間係保持正常運作，並無派員手動及呈現二個路口綠
      燈同時亮情形，亦有原法院函詢之花蓮縣警察局95年12月
      4日花警交字第09500552810號函在卷可稽。
（三）本件抗告人自中山路右轉重慶路時，軒轅路路口既為綠燈
      ，已如前述；則依該處紅綠燈三時相號誌之正常運作狀況
      ，足認當時中山路、重慶路二路口必為紅燈，故抗告人於
      中山路路口顯示為紅燈時，仍右轉重慶路之違規行為，應
      堪認定。是原處分機關依據首開法律規定，裁處抗告人罰
      鍰新臺幣900元，並記違規點數3點，尚無不合。
（四）至抗告人所稱其事後返回該交岔路口發覺有義警以手控方
      式控制該紅綠燈號誌，懷疑是否因該交岔路口之號誌燈故
      障，致二路口之紅綠燈號誌同時呈現綠燈，而使警員誤以
      為其紅燈右轉一節；已為前揭花蓮縣警察局95年12月 4日
      花警交字第 09500552810號函文內容，及軒轅派出所員警
      工作紀錄簿之記載所否定，而抗告人又並未能提出具體事
      證供本院查證以實其說，即難認確有此情。
（五）綜上各情，原裁定之所以認定抗告人確有本件違規事實，
      係依證人即執勤警員金福隆之證述，與花蓮縣警察局95年
      12月4日花警交字第09500552810號函，及軒轅派出所員警
      工作紀錄簿等件，並本於證據作用，於原裁定理由中記載
      甚詳，並無違反證據及經驗法則。抗告人提起本件抗告，
      仍執前詞指摘原裁定不當，為無理由，應予駁回。
據上論斷，應依道路交通管理處罰條例第89條、道路交通案件處
理辦法第25條、第26條，刑事訴訟法第412條，裁定如主文。
中　　華　　民　　國　　96　　年　　2　　月　　13　　日
                        審判長法  官  何方興
                              法  官  林鳳珠
                              法  官  林德盛
以上正本證明與原本無異。
本件裁定不得再抗告。
                              書記官  劉妙娘
中　　華　　民　　國　　96　　年　　2　　月　　13　　日
